最高法院刑事判決　　　　　　　　　　　　　　　　八十七年度台非字第四○一號
　　上　訴　人　最高法院檢察署檢察總長
　　被　　　告　甲○○　男
右上訴人因被告過失致人於死案件，對於台灣高等法院中華民國八十七年七月十六日
第二審確定判決（八十七年度交上易字第二八二號，起訴案號：台灣板橋地方法院檢
察署八十六年度偵字第二五○九二號），認為違法，提起非常上訴，本院判決如左：
    主  文
原判決撤銷，由台灣高等法院依判決前之程序更為審判。
    理  由
非常上訴理由稱：「按判決不適用法則或適用不當者，為違背法令，刑事訴訟法第三
百七十八條定有明文。又判決理由矛盾者，當然違背法令，刑事訴訟法第三百七十九
條第十四款亦有明文。原判決認定本件肇事地點係位於十字路口，並無地下道或行人
天橋，行人可依燈號指示穿越道路，雖肇事當時斑馬線因新鋪柏油遭蓋住而尚未劃設
新斑馬線，仍應認係行人穿越道，而被告騎車行經行人穿越道，不依規定讓徒步行經
該處之被害人唐秀敏優先通行，因而肇事致被害人死亡，應依道路交通管理處罰條例
第八十六條第一項加重其刑。惟查道路交通管理處罰條例第八十六條第一項固規定汽
車駕駛人行經行人穿越道，不依規定讓行人優先通行，因而致人死亡，依法應負刑事
責任者，加重其刑至二分之一，然同條例第三條第四款規定本條例所謂行人穿越道，
指在道路上以標線劃設，供行人穿越道路之地方，本件肇事地點於肇事當時既因新鋪
柏油致斑馬線遭蓋住，而新斑馬線復尚未重新劃設，該地點即非道路交通處罰條例所
指之行人穿越道，被告騎機車肇事，應無行經行人穿越道不依規定讓行人優先通行可
言，原判決認定本件肇事地點肇事當時斑馬線因新鋪柏油遭蓋住而尚未劃設新斑馬線
，竟依道路交通管理處罰條例第八十六條第一項加重被告之刑，自有理由矛盾及適用
法則不當之違法，且於被告有利，爰依刑事訴訟法第四百四十一條、第四百四十三條
提起非常上訴，以資糾正」。
本院按汽車駕駛人行經行人穿越道，不依規定讓行人優先通行，因而致人死亡，依法
應負刑事責任者，加重其刑至二分之一，道路交通管理處罰條例第八十六條第一項固
定有明文；然此所謂行人穿越道，依同條例第三條第四款規定，係指在道路上以標線
劃設，供行人穿越道路之地方。卷查本件肇事地點台北縣板橋市○○路一八八巷口，
於肇事當時新鋪路面，並未劃設標線，有道路交通事故調查報告表在卷可稽，並經證
人即警員田東文證述無訛(見相驗卷一二頁背面)，原確定判決理由亦敘明肇事地點於
肇事當時新鋪柏油將原劃設之斑馬線蓋住，尚未劃設新斑馬線，則該肇事地點，在被
告肇事當時，自非以標線劃設供行人穿越道路之地方，依前開規定，尚難認係道路交
通管理處罰條例所稱「行人穿越道」，乃原判決依憑卷附道路交通事故調查報告表資
為論據，竟仍認定該地點為「行人穿越道」，難謂無證據上理由矛盾之違背法令，且
顯然於原判決之適用法則有影響，自足為非常上訴之理由（司法院大法官會議釋字第
一四六號解釋文上段參考）。案經確定，且於被告不利，非常上訴意旨，執以指摘，
洵有理由，為期認事臻於真確及維持被告之審級利益，應將原判決撤銷，由原審法院
依判決前之程序更為審判，以資糾正及救濟。至於原確定判決依其所認定被告駕駛機
車行經行人穿越道疏於注意未依規定讓徒步行經該穿越道之被害人優先通行，因而肇
事致被害人死亡等事實，而適用道路交通管理處罰條例第八十六條第一項加重被告之
刑，尚無適用法則不當之違法，上訴意旨指摘原確定判決此部分適用法則不當，尚有
誤會，併予明。
據上論結，應依刑事訴訟法第四百四十七條第二項，判決如主文。
中      華      民      國    八十七    年      十二    月      十      日
                              最高法院刑事第十庭
                                  審判長法官  曾  有  田
                                        法官  林  永  茂
                                        法官  陳  宗  鎮
                                        法官  劉  介  民
                                        法官  魏  新  和
      右正本證明與原本無異
                                              書  記  官
中      華      民      國    八十七    年      十二    月     十五     日
                                                                        Ｖ
